臺灣高等法院刑事裁定
111年度交聲再字第19號
再審聲請人
即受判決人  徐貴妹


代  理  人
(即再審聲
請人之子)   林旻保
上列再審聲請人即受判決人因過失傷害案件，對於本院111年度
交上易字第5號，中華民國111年5月18日第二審確定判決（原審
案號：臺灣新竹地方法院109年度交易字第537號，起訴案號：臺
灣新竹地方檢察署109年度偵字第3138號），聲請再審，本院裁
定如下：
    主  文
再審之聲請駁回。 
    理  由
一、聲請意旨略稱：再審聲請人即受判決人徐貴妹（下稱聲請人
    ）就本院111年度交上易字第5號（下稱原確定判決）所載明
    ：「被告由外側車道逕行左轉彎，又未充分注意左後側直行
    駛入之車輛並讓其先行」之事實，認有足以影響原確定判決
    之重要證物漏未審酌如下：
　㈠聲請人於談話紀錄、警詢、偵訊及偵查中所提出之書狀，一
    再供稱在遭到告訴人劉晏瑜撞擊之前，已經行駛在内側車道
    直行，抵達本案路口準備左轉時，遭到後方行駛同在内側車
    道之劉晏瑜撞擊等語，有新竹縣警察局竹北分局警備隊108
    年11月12日道路交通事故談話紀錄表【聲證1】、新竹縣政
    府警察局竹北分局車禍處理小組第1次警詢筆錄第7頁【聲證
    2】、臺灣新竹地方檢察署109年度偵字第3138號交通過失傷
    害案件109年3月24日提出書狀內容【聲證3】、臺灣新竹地
    方檢察署109年度偵字第3138號交通過失傷害案件109年4月9
    日偵訊中之供述【聲證4】等可據。　
　㈡原確定判決認定聲請人原行駛於外側車道，因一次跨越兩車
    道即外側車道與內側車道，而與告訴人之機車相撞，果若如
    此，則聲請人騎乘機車之車身左側理應會遭告訴人之機車撞
    擊，車身左側應會有撞擊痕跡，然由新竹縣政府警察局竹北
    分局繪製之「道路交通事故現場圖」【聲證5】、新竹縣○○○
    ○○○○○○○○○道路○○○○○○○號2【聲證6】，可證明聲請人所騎機
    車與告訴人所騎機車撞擊後碰觸地面之跡證均在內側車道，
    而非分別位於外側車道與內側車道，故兩車撞擊點合理位置
    應係内側車道與外側車道之間。再由新竹縣○○○○○○○○○○○○道
    路○○○○○○○號16【聲證7】、17【聲證8】觀之，聲請人所騎
    機車之車身左側未有撞擊痕跡，僅車牌左側有遭撞彎，依此
    可證明聲請人所述：在遭到告訴人撞擊之前，已經行駛在内
    側車道直行，抵達本案路口準備左轉時，遭到後方行駛同在
    内側車道之劉晏瑜撞擊，並非一次跨越兩車道即外側車道與
    內側車道等情屬實。故原確定判決之認定，應屬有誤。
　㈢綜上，上開足以影響原確定判決關鍵事實爭點之重要證物漏
    未審酌，爰依刑事訴訟法第421條規定聲請再審。
二、按「不得上訴於第三審法院之案件，除前條規定外，其經第
    二審確定之有罪判決，如就足生影響於判決之重要證據漏未
    審酌者，亦得為受判決人之利益，聲請再審。」刑事訴訟法
    第421條定有明文。但經第二審確定之有罪判決，就足生影
    響於判決之重要證據漏未審酌者，依刑事訴訟法第421條之
    規定，固得為受判決人之利益聲請再審，惟所謂「漏未審酌
    」，乃指第二審判決前已發現而提出之證據，未予審酌而言
    ，如證據業經法院依調查之結果，本於論理法則、經驗法則
    為取捨，據以認定事實後，而被捨棄，且於判決內敘明捨棄
    之理由者，即非漏未審酌（最高法院103年度台抗字第575號
    裁定參照）。次按所謂重要證據，係指該證據就本身形式上
    觀察，固不以絕對不須經過調查程序為條件，但必須顯然可
    認為足以動搖原有罪確定判決，而為受判決人應受無罪、或
    免訴、或輕於原審所認定之罪名方可，如不足以推翻原審所
    認定罪刑之證據，即非足生影響於原判決之重要證據。再按
    新修正刑事訴訟法第420條主要針對原條文中第1項第6款規
    定，增列「新事實」，並明定「新事實或新證據」存在之時
    點，另刪除該條第1項第6款「確實」二字，大幅放寬該款聲
    請再審規定之適用。而同法第421條關於不得上訴於第三審
    法院之案件，就足以影響判決之重要證據漏未審酌，得聲請
    再審之規定，雖然未同時配合修正，且其中「重要證據」之
    法文和上揭新事證之規範文字不同，但涵義其實無異，應為
    相同之解釋。從而，聲請人依憑其片面、主觀所主張之證據
    ，無論新、舊、單獨或結合其他卷存證據觀察，綜合判斷之
    評價結果，如客觀上尚難認為足以動搖第二審確定判決所認
    定之事實者，同無准許再審之餘地（最高法院104年度台抗
    字第125號裁定意旨參照）。
三、經查：
　㈠原確定判決認定聲請人犯刑法第284條前段之過失傷害罪，係
    以聲請人之供述、告訴人劉晏瑜之證述、道路交通事故現場
    圖、道路交通事故調查報告表㈠、㈡、事故現場及車損照片、
    聲請人提出之車牌號碼000-0000號普通重型機車之車損照片
    、告訴人提出之事故現場照片、中國醫藥大學新竹附設醫院
    診斷證明書、東元醫療社團法人東元綜合醫院診斷證明書、
    鄭中醫診所診斷證明書、國立臺灣大學醫學院附設醫院新竹
    生醫園區分院診斷證明書、交通部公路總局新竹區監理所竹
    苗區車輛行車事故鑑定會竹苗區0000000案鑑定意見書、交
    通部公路總局車輛行車事故鑑定覆議會覆議字第0000000號
    覆議意見書等事證綜合判斷，已詳述認定聲請人犯罪所憑之
    依據及證據取捨之理由，此有前開判決書在卷為憑。
　㈡所謂「漏未審酌」，乃指第二審判決前已發現而提出之證據
    ，未予審酌而言，如證據業經法院依調查之結果，本於論理
    法則、經驗法則為取捨，據以認定事實後，而被捨棄，且於
    判決內敘明捨棄之理由者，即非漏未審酌。本案聲請人提出
    之再審書狀所附聲證1至聲證8，均是從本案中之109年度偵
    字第3138號卷內影印而來（該卷第7～7頁背面、15、21、29
    、36～37、45、52～53頁），確實為原確定判決前已發現而提
    出之證據，先予敘明。
　㈢聲請人以其談話紀錄、警詢、偵訊及偵查中所提出之書狀，
    主張其一再陳述：於遭到劉晏瑜撞擊之前已經行駛在内側車
    道直行，抵達本案路口準備左轉時，遭到後方行駛同在内側
    車道之劉晏瑜撞擊，並提出新竹縣警察局竹北分局警備隊10
    8年11月12日道路交通事故談話紀錄表影本【聲證1】、新竹
    縣政府警察局竹北分局109年1月6日調査筆錄影本【聲證2】
    、聲請人於臺灣新竹地方檢察署109年度偵字第3138號交通
    過失傷害案件109年3月24日提出書狀影本【聲證3】、臺灣
    新竹地方檢察署109年度偵字第3138號交通過失傷害案件109
    年4月9日偵訊筆錄第1至3頁影本【聲證4】為據，但原確定
    判決卻漏未審酌云云。惟原確定判決於理由中已載明聲請人
    否認犯行之辯解為「當天是告訴人撞伊，追撞地點在東興路
    內車道直線行駛，行駛中告訴人從後面追撞伊」、「當天是
    告訴人在內車道撞伊，是行駛中告訴人從後面追撞伊，並提
    出其車輛遭碰撞之照片為證」等語（原確定判決書第3、5頁
    ），足見原確定判決已審酌聲證1至4之供述及書狀，並於理
    由中詳細敘述不採之理由，俱有卷存證據資料可按，故非「
    漏未審酌」。且聲請人之代理人於本院訊問時亦僅陳稱：聲
    證1及4僅為原確定判決結果與事實不符，聲證2及3並無原確
    定判決漏未審酌之情形，有本院訊問筆錄可稽（本院卷第90
    頁）。是聲證1至聲證4均非屬原確定判決漏未審酌之證據。
　㈣原確定判決亦載明：依據告訴人於案發日接受道路交通事故
    談話紀錄時證稱：「伊當日駕駛機車在東興路1段向南方向
    直行，因為前方車減速所以伊切到旁邊，被告就突然從路邊
    要左轉進入東海一街內，當下伊立即煞車，但反應不及與被
    告碰撞倒地等語（偵卷第22頁）」；於偵查中證稱：「伊騎
    車直行內車道，被告機車原本在伊右前方，伊快接近被告時
    ，發現被告要左轉，伊撞到被告左車尾，伊機車倒地等語（
    偵卷第52頁背面）」；於原審準備程序時陳稱：「伊當時在
    內側車道要直行，騎到發生事故路口時，發現被告在伊右前
    方外側車道要左轉，伊當時距離被告一台汽車的距離，伊閃
    避不及就撞上去了等語（原審卷一第225頁）」。且依車禍
    發生後聲請人、告訴人雙方倒地時機車之刮地痕位置均在分
    隔島以南、（東海一街北側）行人穿越道以北之間，而告訴
    人機車倒地後之刮地痕為北往南方向靠近內外車道分界線、
    被告機車倒地後之刮地痕則為西北往東南方向，自內外車道
    分界線往分隔島延伸線延伸，有道路交通事故現場圖（即【
    聲證5】）、事故現場及車損照片（即【聲證6至8】）等件
    在卷可佐（偵卷第15、29～31頁）。復依聲請人於案發當日
    接受道路交通事故談話紀錄時供稱：「伊當時在東興路上要
    左轉進東海一街，打完方向燈後就轉進內側車道等語（偵卷
    第21頁）」；於偵查中供稱：「伊騎車直行外側車道，後面
    沒來車，趕快打左方向燈，要左轉到東海一街，當時沒有告
    訴人的機車，但伊左轉過去就被告訴人的機車撞到，伊方向
    燈一打，看後面沒車就左轉等語（偵卷第52～53頁）。」而
    認定聲請人係由外側車道逕行左轉彎，又未充分注意左後側
    直行駛入之車輛並讓其先行之事實，故原確定判決業已審酌
    聲請人提出之聲證5至8證據。聲請人之代理人於本院亦稱：
    聲證5至8僅為原確定判決結果與事實不符，有本院訊問筆錄
    可據（本院卷第90頁）。從而，聲證5至聲證8亦均非屬原確
    定判決漏未審酌之證據。　　
　㈤綜上，原確定判決就聲請人所述再審事由，均已詳細指駁論
    述，並無足以影響於判決之重要證據漏未審酌之情形。從而
    ，聲請人徒憑已見，就原確定判決卷內業已存在之證據資料
    ，對於法院之取捨證據結果及依法自由判斷證據證明力之職
    權行使，及已於判決理由中詳予說明之前揭事項，再執陳詞
    而為爭執，核與刑事訴訟法第421條之規定不合，本件聲請
    為無理由，應予駁回。 
據上論斷，依刑事訴訟法第434條第1項，裁定如主文。
中　　華　　民　　國　　111 　年　　8 　　月　　12　　日
                  刑事第七庭    審判長法　官  孫惠琳
                                      法　官  連雅婷
                                      法　官  張育彰
以上正本證明與原本無異。
不得抗告。
                                      書記官  蔡麗春
中　　華　　民　　國　　111 　年　　8 　　月　　12　　日